【裁判字號】    89,訴,2289
【裁判日期】    900110
【裁判案由】    偽造有價證券
【裁判全文】
臺灣臺中地方法院刑事判決                        八十九年度訴字第二二八九號
    公  訴  人  臺灣臺中地方法院檢察署檢察官
    被      告  乙○○
    選任辯護人  蘇顯騰
右列被告因偽造有價證券案件，經檢察官提起公訴（八十九年度偵字第一四四八四號
），本院判決如左：
    主  文
乙○○無罪。
    理  由
一、公訴意旨略以：被告乙○○與丙○○係夫妻關係（現已分居），因乙○○於民國
    七十六年間結婚前，即自行在外經營不動產等事業，嗣因各種情況需資金週轉，
    而曾與友人甲○○有金錢之借貸關係，迄八十三年九月間，經其二人結算後，乙○○共計尚欠新臺幣（下同）五百萬元未還，乃甲○○為取得擔保，遂要求乙○○簽發本票為憑。詎乙○○竟意圖供行使之用，在未得其夫丙○○之同意或授權
    下，即於八十三年九月間某日，在其位於臺中市○區○○里○○鄰○○○○街二
    十四號五樓住處內，在票號一０四一三號及二三七二六號二紙本票上、分別填載
    發票日為八十三年九月十日及十四日，面額各二百萬元及三百萬元後，再偽造丙○○之簽名及盜用其原保管之丙○○印章於該二紙本票上，以為共同發票人，嗣
    完成後，再交由甲○○收執為所欠借款之憑據。後因乙○○未依約償還上開借款
    ，甲○○即對乙○○與丙○○二人提出詐欺之告訴後，始發現上情。因認被告涉
    犯刑法第二百零一條第一項之偽造有價證券罪嫌云云。
二、按犯罪事實，應依證據認定之，無證據不得推定其犯罪事實；又不能證明被告犯
    罪者，應諭知無罪之判決，刑事訴訟法第一百五十四條及第三百零一條第一項分
    別定有明文。又認定不利於被告之事實，須依積極證據，茍積極證據不足為不利
    於被告事實之認定時，即應為被告有利之認定，更不必有何有利之證據，最高法
    院三十年上字第八一六號著有判例可資參照。另刑法上所謂偽造有價證券，以無
    權簽發之人冒用他人名義簽發為要件，如果行為人基於本人之授權，或其他原因
    有權簽發者，則與無權之偽造行為不同，此最高法院五十三年臺上字第一八一０
    號亦著有判例參照。
三、本件公訴人認被告涉犯刑法第二百零一條第一項之偽造有價證券罪嫌，無非係以
    經訊問被告乙○○固不否認曾於右揭時、地以其與丙○○之名義共同簽發系爭二
    紙本票，並將之交予甲○○之事實，然矢口否認有何右揭偽造有價證券之犯行，
    並辯稱：其自七十六年與丙○○結婚後，家中之財務調度、買賣不動產及相關費
    用之支出，均係由伊負責，丙○○早有概括之授權，且該枚印章亦一直由伊保管
    。而本件以系爭本票向甲○○借款，亦係資金調度之一，伊自然有權以丙○○為
    共同發票人。另本件係因丙○○欲與伊辦理離婚手續，才故為否認，顯非實情等
    語。然查，右揭犯罪事實，業據被害人丙○○及證人甲○○二人指、證訴甚詳，
    並有偽造之系爭本票影本二紙在卷可參。次查，有關被告與被害人丙○○二人間
    之財務及事業係屬各自獨立，且被告於向證人甲○○借款之時，均曾明白交待證
    人甲○○不可將其在外借款之事，告訴其夫即被害人丙○○等情，除據被告自承
    外，並經證人甲○○証述屬實。況被害人丙○○與被告二人間，雖因個性及照顧
    父親之事而有所不合，然除此之外並無深仇大恨或其他糾紛，被害人丙○○當無
    不念夫妻之情，而故為誣指之理。至於被告另具狀所陳之有關支票與活期存款簿
7   及建物登記簿影本等，亦無法証明與本案有所關連。是被告空言否認，其所辯顯
    係事後卸責之詞，不足採信，為其論據。惟訊據被告則堅決否認有何偽造有價證
    券之犯行，辯稱：伊沒有偽造有價證券之意思，因為伊先生都有授權伊開發票據
    等語。
四、本院查：訊之證人即被害人丙○○於本院審理時到庭證稱：「家中財物及債務，
    我都有授權給他開發支票及本票，但他開這兩張，我事先並不知情」；「沒有除
    外的約定，印章是夫妻二人共同保管（問：你對被告之授權有無除外之約定？）
    」；「我太太開這兩張票，我事先完全不知情，他外面的負債我也不清楚，因為
    我之前都有授權他，所以這兩張本票他沒有問我就開了」；「他以前也曾經用我
    的名義共同開立本票，有一些我是事後才知道（問：以前同樣的事情有無發生過
    ？）」；「我還是會負共同發票人的責任，因為我之前有口頭的概括授權（問：
    乙○○開給甲○○共五百萬元的兩張本票你是否會負發票人責任？）」等語（詳
    見本院八十九年十二月二十七日審判筆錄），參以證人丙○○於本院審理時經本
    院當庭提示卷附臺中市第四信用合作社二本活期存摺、支票存款往來抄簿及臺中
    十一信活期存款簿內的金額及提領記錄，並質之帳戶內之交易往來明細是否授權
    乙○○處理？證人丙○○則證稱：「是，我授權他處理，包括支票存款甲存帳戶
    內所領的支票，也曾經授權給被告開立」等語（詳見同上審判筆錄），若以上開
    臺中市第四信用合作社支票存款往來抄簿明細可知，自八十一年九月間起至八十
    五年八月間止，仍係由被告乙○○在處理中，是以被告上開所辯伊先生都有授權
    伊開發票據乙節，應堪採信。另再經本院詢之證人丙○○並提示其先前於偵查筆
    錄中所言之證詞為何有出入，證人則答稱：「跟在這裡講的沒有不一樣，因為之
    前有授權他處理家中的財物，我也同意她使用我的印章」等詞（詳見同上審判筆
    錄），足見證人丙○○於本院審理時到庭所為之證詞，應非係事後迴護被告之詞
    ，自可採為對被告有利之證據。綜上可知，本件被告所簽發之票號一０四一三號
    及二三七二六號二紙本票，事先既經其先生丙○○為概括之授權，自非屬無權之
    偽造行為無訛，尚難繩以該條罪責。此外，復查無其他積極證據足資證明被告有
    何如公訴人所指訴之偽造有價證券、偽造簽名及盜用印文等之犯行，不能證明被
    告犯罪，揆諸首揭說明，自應諭知被告為無罪之判決，以免冤抑。
據上論斷，應依刑事訴訟法第三百零一條第一項，判決如主文。
本案經檢察官邱雲昌到庭執行職務。
中      華      民      國      九十      年      一      月      十    日
                                  臺灣臺中地方法院刑事第四庭
                                      法  官  許  旭  聖
右正本證明與原本無異。
如不服本判決，應於判決送達後十日內向本院提出上訴狀（應附繕本），上訴於臺灣
高等法院臺中分院。
                                      書記官
中      華      民      國      九十      年      一      月     十二   日


司法院資訊處製作；財團法人民間司法改革基金會備份。
